臺灣臺中地方法院刑事判決　　　　　　　　　　　　　九十三年度易字第五二號
　　公　訴　人　臺灣臺中地方法院檢察署檢察官
　　被　　　告　乙○○
右列被告因詐欺案件，經檢察官聲請簡易處刑（九十二年度偵緝字第九六三號），復
經本院臺中簡易庭移由本院刑事庭改依通常程序審理，本院判決如左：
    主  文
乙○○幫助連續意圖為自己不法之所有，以詐術使人將本人之物交付，處有期徒刑貳
月，如易科罰金，以參佰元折算壹日。
    事  實
一、乙○○有妨害自由、竊盜前科，其中最後一次係於民國（下同）九十二年間因竊
    盜案件，經本院判處有期徒刑四月確定，於九十三年二月十七日執行完畢（未構
    成累犯）。其可預見真實姓名年籍不詳綽號「小陳」之成年男子，向其購買金融
    機構帳戶，係從事詐欺取財等非法之用，竟在不違背本意下，基於幫助他人財產
    犯罪之不確定犯意，於九十年七月十六日某時，在臺中市○區○○路六七八號甲○○○，將其由「小陳」陪同所申領之戶名乙○○，郵局局號0000000、
    帳號0000000號帳戶存摺、提款卡及密碼，以新臺幣（下同）三千元之代
    價出售給「小陳」，供「小陳」領取不法犯罪所得之財物使用。嗣「小陳」男子
    取得上開帳戶後，即與真實姓名不詳之成年女子「李芝美」及自稱「陳明璋」、
    「曹經理」之不詳姓名之成年男子基於詐欺取財之概括犯意聯絡，於九十年間在
    輕鬆貸款聯合銀行網站上刊登廣告，偽稱可辦理貸款，並留存00000000
    00聯絡電話，誘使急需金錢週轉之不特定民眾來電洽商，適丙○○於九十年七
    月二十五日，由上開網站上得知辦理貸款訊息，即撥打上開電話號碼，與自稱「
    陳明璋」之男子聯絡欲辦理貸款。「陳明璋」於電話中向丙○○佯稱：需先傳真
    丙○○之國民身分證影本及中國國際商業銀行存摺影本以便審核資料云云，繼又
    要求丙○○電洽Ｚ000000000號行動電話號碼，與「李芝美」（另行偵
    辦）保險專員聯絡辦理保險，須繳納保險費，始可辦理貸款，致丙○○陷於錯誤
    ，於九十年七月二十七日十三時二十八分許，在第一商業銀行南昌分行，以自動
    提款機將保險費八千八百元匯入李芝美名義（即李佳琪）、郵政儲金局號000
    0000、帳號0000000號之帳戶內；後由自稱「曹經理」之男子，再以
    電話與丙○○聯絡，謊稱其資格不符須再加保並給付八千八百元之保費，始可貸
    款，使丙○○陷於錯誤，誤信為真，再於同年七月三十一日十一時五十分許，在
    臺北市南海郵局第五支局再匯款至上開李芝美之帳戶內；俟後，曹經理又對丙○○詐稱需再繳納稅金一萬元，始可貸款，丙○○遂於同日十四時四十三分許，在
    臺北市南海郵局第五支局再匯款一萬元至戶名乙○○、郵政儲金局號00000
    00、帳號0000000之帳戶內。惟嗣後丙○○仍未能取得貸款而查覺有異
    ，始知受騙。
二、案經丙○○訴由臺北市政府警察局中正第二分局報請臺灣臺北地方法院檢察署呈
    請臺灣高等法院檢察署令轉臺灣臺中地方法院檢察署檢察官偵查後聲請簡易判決
    處刑，本院臺中簡易庭認為不宜以簡易判決處刑，移由本院改依通常程序審理。
    理  由
一、訊據被告乙○○矢口否認右揭幫助連續詐欺犯行，辯稱：我沒有詐欺。未申請甲○○○帳號，亦未將郵局帳戶出賣他人使用。是友人李芝美把我灌醉，我醒來放
    在枕頭下的身分證就不見了，我過一個禮拜去換新的身分證云云。惟查：
（一）被告乙○○之前開帳戶，遭不詳姓名之人作為信用貸款詐欺取財之匯款帳戶，
      且持有被告前開帳戶之「小陳」、「李芝美」、「陳明璋」、「曹經理」，先
      後對被害人丙○○詐騙共二萬七千六百元，其中一萬元係匯款至被告前開郵局
      帳戶等情，業據告訴人即被害人丙○○於警詢中指訴綦詳，並有自動提款機交
      易明細表一紙、郵局國內匯款執據二紙、乙○○郵局帳戶之郵政存簿儲金每日
      活動戶存提詳情表附卷可稽，是持有被告郵局帳戶之「小陳」、「李芝美」、
      「陳明璋」、「曹經理」，確係基於詐欺之概括犯意聯絡，多次詐騙丙○○無
      訛。
（二）又查，被告對右揭時地有將郵局帳戶以三千元代價出售予「小陳」之事，業據
      被告於偵訊坦承：有申請（指帳戶）；（檢察官問：你存摺、提款卡為何會被
      小陳拿去？）我辦完後，他就拿去沒有還我。申請書是小陳寫的。我有同意小
      陳申請此帳戶。小陳帶我去的，他本來說要給我三千元，後來沒有給我錢等語
      （偵緝卷第二七頁），復據證人即被告大舅子的女友李佳琪（更名前為李芝美
      ）於偵訊證述：乙○○有提供存摺給「小陳」。乙○○因缺錢，把帳戶賣給「
      小陳」等語（偵緝卷第二六、二七頁）相符，再參以被告對李佳琪與李芝美係
      同一人之事亦自承在卷，顯見證人李佳琪與被告確係相熟，被告及證人李佳琪
      上開供述均堪採信，足見被告係貪圖三千元之利益而同意與小陳前往申請郵局
      帳戶，並將上開帳戶供小陳之男子非法使用。
（三）再按刑法上之故意，分為直接故意（確定故意）與間接故意（不確定故意），
      「行為人對於構成犯罪之事實，明知並有意使其發生者」為直接故意。「行為
      人對於構成犯罪之事實，預見其發生而其發生並不違背其本意者」為間接故意
      ；而間接故意與有認識的過失之區別，在於二者對構成犯罪之事實雖均預見其
      能發生，但前者對其發生並不違背其本意，後者則確信其不發生。且幫助犯之
      成立，以行為人主觀上認識被幫助者正欲從事犯罪或係正在從事犯罪，且該犯
      罪有既遂之可能，而其行為足以幫助他人實現構成要件者，即具有幫助故意，
      並不以行為人確知被幫助者係犯何罪名為必要。至於行為人在正犯實施犯罪前
      為幫助行為者，則構成事前幫助犯。茲查：
    １衡諸常情，今日一般人至金融機關如銀行、郵局等開設帳戶使用，係極為方便
      容易且迅速之事，苟有使用金融存款帳戶之正當用途，自以使用其本人或可信
      賴之親友申請之帳戶，最為便利安全，始可避免帳戶名義人反悔或心存歹念，
      利用通知掛失止付及換摺之方式，將帳戶內之款項領走一空，使用帳戶人反將
      蒙受損失，故苟非具意圖以他人帳戶從事不法用途，並藉以逃避查緝，自無向
      無相當信任關係之陌生人收購或承租帳戶使用之理。是依一般人通常之知識、
      經驗，均應知不詳姓名之人要求提供帳戶，係欲藉該帳戶取得不法犯罪所得，
      且欲以之隱匿帳戶內資金之實際取得人之身分；被告係年逾四十歲之成年人，
      對此自難諉為不知。
    ２近來竊車恐嚇取財及利用「刮刮樂」等名義詐欺取財之犯罪類型層出不窮，該
      等犯罪，多數均係利用他人帳戶作為恐嚇取財或詐欺所得財物之出入帳戶，並
      經媒體廣為披載，被告縱使並不確知所出借之帳戶，係遭他人用以對被害人陳
      茂盛詐欺取財，亦無法確知取得帳戶之人係以何種方法於何時地為詐欺取財之
      具體內容，惟對於其所出售之上揭帳戶，將遭人作為詐欺取財犯行所得財物匯
      入及提領之工具使用，應有概括之認識，且可預見其發生，竟仍同意出售，顯
      對帳戶供他人取得不法犯罪所得之用，亦不違背其本意，且其無確信帳戶不至
      遭利用為犯罪之用，仍將帳戶出售予無信賴關係之陌生人，足認被告基於幫助
      犯罪之不確定故意。
（四）被告於本院辯稱：未申請甲○○○帳號，亦未將郵局帳戶出賣他人使用。是「
      李芝美」把我灌醉，我醒來放在枕頭下的身分證就不見了，我過一個禮拜去換
      新的身分證。郵局帳戶是「李芝美」和小陳一起去申請的云云。惟查，被告於
      偵訊對郵局開戶申請書是小陳寫的，有同意小陳申請此帳戶，其有與小陳一同
      前往申請帳戶，且係約定以三千元代價出售該帳戶給小陳之事亦自承在卷（偵
      緝卷第二七頁），已如前述，倘其未與小陳一同前往申請郵局帳戶，並同意由
      小陳代為填寫申請書，何以於偵訊為上開供述；且查，被告於九十一年四月三
      十日持其於八十二年二月二十日補發之國民身分證至戶政事務所申請換領國民
      身分證等情，有臺中市東區戶政事務所檢送之換領國民身分證申請書在卷可佐
      （本院卷第七六頁），顯見被告於九十一年四月三十日換領國民身分證之前，
      該舊國民身分證並未遺失；而被告於九十年七月十六日至大智路郵局開設之本
      件帳戶，即係持八十二年二月二十日補發之國民身分證前往申請等情，亦有中
      華郵政股份有限公司臺中郵局檢送之乙○○帳戶立帳申請書及所持之國民身分
      證影本可佐（本院卷第八十、八一頁），而該申請本件郵局帳戶所持之國民身
      分證影本經比對與被告九十一年四月三十日換領國民身分證所持之八十二年二
      月二十日補發之國民身分證（本院卷第七六、八一頁），二者完全相同，顯見
      本件申請被告甲○○○帳號時所使用之國民身分證係屬真實，且被告於九十年
      間國民身分證亦未遺失，故被告始能於九十一年四月三十日持舊身分證換領新
      身分證，被告猶辯稱：九十年間身分證件遺失；非其至郵局開戶；九十一年是
      遺失補發身分證，不是換領云云，顯非可採。事證明確，被告右揭犯行堪予認
      定。
二、查被告僅參與提供金融機關帳戶予他人供詐欺取財使用，並無證據證明其有參與
    詐欺取財之行為，或有與本件詐欺取財之詐騙之人有詐欺之概括犯意聯絡，是被
    告基於幫助之意思，參與詐欺取財構成要件以外之行為，為幫助犯。核被告所為
    ，均係犯刑法第三十條第一項、第三百三十九條第一項之幫助詐欺取財罪。再按
    連續幫助與幫助連續為不同之犯罪態樣，如基於概括犯意，多次幫助他人犯罪，
    為連續幫助，就幫助者而言，該幫助者有多次犯罪行為；如以一幫助行為，幫助
    他人連續犯罪，則為幫助連續，就幫助者而言，僅有一次犯罪行為。是正犯所犯
    二次詐欺取財行為，係基於概括犯意反覆為之，所犯構成要件相同，應成立連續
    詐欺取財罪，而被告基於幫助意思，僅有一次出售帳戶之幫助行為，應論以一次
    幫助連續詐欺取財既遂犯，且被告幫助詐騙之人犯上開詐欺罪，為從犯，依刑法
    第三十條第二項之規定，減輕其刑。爰審酌被告因經濟情況不佳，而同意出售帳
    戶供他人非法使用，助長他人犯罪風氣，惟其本身未實際參與本件詐欺取財之犯
    行，責難性較小，又被害人遭詐騙之財物中，僅有其中一萬元係匯入被告所提供
    之帳戶，暨其犯後態度，及公訴人認應處有期徒刑四月，顯屬過重等一切情狀，
    量處如主文所示之刑，並諭知易科罰金之折算標準。
據上論斷，應依刑事訴訟法第四百五十二條、第二百九十九條第一項前段，刑法第三
十條第一項、第二項、第三百三十九條第一項、第四十一條第一項前段，罰金罰鍰提
高標準條例第一條前段、第二條，判決如主文。
中      華      民      國    九十三    年      八      月    三十一  日
                                        臺灣臺中地方法院刑事第十庭
                                            審判長法官  郭  瑞  祥
                                                  法官  江  奇  峰
                                                  法官黃  家  慧
右正本證明與原本無異。
如不服本判決，應於送達後十日內向本院提出上訴狀(須附繕本)，上訴於臺灣高等
法院臺中分院。
                                                  書記官
中      華      民      國    九十三    年      八      月    三十一  日
附論罪科刑法條
刑法第三百三十九條第一項
意圖為自己或第三人不法之所有，以詐術使人將本人或第三人之物交付者，處五年以
下有期徒刑、拘役或科或併科一千元以下罰金。
